【裁判字號】    92,上重更(六),236
【裁判日期】    920707
【裁判案由】    擄人勒贖等
【裁判全文】
臺灣高等法院臺南分院刑事判決      九十二年度上重更(六)字第二三六號  Ａ
      上  訴  人
      即  被  告  甲  ○  ○
      指定辯護人  本院公設辯護人  丁  ○  ○
      上  訴  人
      即  被  告  乙  ○  ○
      選任辯護人  黃  榮  坤
右上訴人因擄人勒贖等案件，不服臺灣臺南地方法院八十七年度重訴字第七號中華民
國八十七年六月一日第一審判決（起訴案號：臺灣臺南地方法院檢察署八十七年度偵
字第三○八○號；併案案號：同上署八十七年度偵字三七六九號），提起上訴，判決
後經最高法院第六次發回更審，本院判決如左：
      主      文
原判決關於甲○○共同意圖勒贖而擄人，而故意殺被害人及定執行刑部分，暨乙○○
部份，均撤銷。
甲○○、乙○○共同意圖勒贖而擄人，甲○○處有期徒刑拾伍年，褫奪公權拾年；乙
○○處有期徒刑拾貳年，褫奪公權拾年。扣案如附表所示之槍、彈，均沒收。
      事      實
一、蔡智仁（已自殺身亡）因於民國（下同）七十九年十二月十一日其女友許麗蘭曾
    至臺南市○○路二○五號謝政憲婦產科診所生產一子，乃要求醫師謝政憲於出生
    證明書上填載生父姓名為蔡智仁，遭謝政憲以違法為由拒絕；又因出院後其嬰兒
    食用牛奶胃腸不好，且臀部紅腫，而打電話詢問醫師謝政憲，雙方發生爭執，隔
    日蔡智仁即夥同四、五人以石頭砸該診所玻璃，事後雖以新台幣（下同）二萬元
    賠償該診所了事，惟蔡智仁卻因此事經提報流氓而受感訓處分，心有不滿；嗣於
    八十七年一月十七日復偕同已懷胎五月之女友「小凡」以「吳淑玲」假名至該診
    所產檢，蔡智仁要求醫師謝政憲替其女友施打安胎劑，但謝政憲認為無此必要，
    並答以：會生就生，不會生就沒辦法等語，蔡智仁復詢問謝政憲其女友屆生產期
    ，可否至該診所生產，謝政憲答以：台南市有很多醫生都可以接生等語，蔡智仁
    即問：你還認識我嗎？謝政憲即答稱：認識，你可到別家去生產，蔡智仁聽後惱
    羞成怒，對謝政憲益生怨恨報復之心。蔡智仁竟「單獨」基於強擄謝政憲勒贖財
    物，並加以殺害後損壞其屍體以圖湮滅罪跡之犯意，乃於同年二月二十三日晚上
    ，與甲○○在新化鎮大坑租用之木屋內，與甲○○謀議自診所強擄謝政憲「予以
    教訓」（並無確切證據，足以證明甲○○此時即有擄人勒贖之共同犯意）。謀定
    後，於同日晚上十二時許，甲○○以「教訓」謝政憲為由聯絡乙○○，約定於翌
    日（二十四日）上午九時許，在乙○○任職之台南市○○○路「通隆企業行」砂
    石場會面，屆時蔡智仁乃駕駛由甲○○友人郭俊萁（已判決確定）向達璋小客車
    租賃有限公司負責人賀壽枝租來之ＴＷ－三二三三號紅色福特天王星自小客車，
    載同甲○○至某墳墓處，先由蔡智仁、甲○○以黑色絕緣膠帶將上開小客車車牌
    號碼ＴＷ－三二三三號末二數字「３３」改貼成「８８」，以掩人耳目，足以生
    損害於監理機關對車輛之管理。旋驅車前往砂石場接乙○○，邀乙○○共同強擄
    謝政憲。乙○○、甲○○均知悉持火力強大槍械犯案，仍基於擄走謝政憲教訓之
    犯意聯絡，未經許可，共同持有蔡智仁所攜帶如附表一編號一、二、三所示之制
    式九○手槍、九二手槍、烏茲衝鋒槍各一把、編號四所示之可供軍用之子彈多發
    以及絨毛頭套二個、免刀式膠帶乙捲，作為犯罪工具，。共乘該車前往上開診所
    繞一圈，觀察診所動靜後，於同日上午九時十分許，將該車駛至同市○○路某處
    公共電話亭，由甲○○先以公共電話探知謝政憲在診所後，隨即搭乘該車前往該
    診所，將車逆向停在謝政憲診所前，推由甲○○持九二手槍乙把，在車內駕駛座
    上把風接應，蔡智仁、乙○○則頭戴絨毛套頭，分持烏茲衝鋒槍、九○手槍各乙
    把衝進診所，由乙○○以所持九○手槍控制診所內病患及護士蕭思萍、林頌連等
    人，並吆喝「不要動，不要說話」，蔡智仁則持衝鋒槍衝入診療室，出手強拉謝
    政憲醫師之領帶，欲強行押離診所，謝政憲抵抗不從，並說：你們要錢，給你就
    好等語，蔡智仁不予理會，乃以烏茲衝鋒槍之槍托重擊其頭部，造成顱骨橫向線
    狀骨折三‧五公分，再由乙○○協助強拉謝政憲離開診所進入車內右後座，由蔡
    智仁在左後座持槍押住謝政憲，乙○○則尾隨坐於駕駛座旁，甲○○隨即駕車加
    速沿台南市○○路、大成路往公英街方向駛去；蔡智仁上車即以免刀式膠帶綑綁
    謝政憲雙手，並矇其雙眼，復向謝政憲開口勒索三千萬元贖金，惟謝政憲答以僅
    有三百萬元，蔡智仁認謝政憲有意矇騙，極度不悅，再度對之痛毆，並逼問何人
    可籌得贖款，謝政憲迫於無奈，供出友人吳福明及葉世男電話，「至此甲○○及
    乙○○已明知蔡智仁係意圖勒贖財物而擄人，乃變更原先之犯意，而與蔡智仁基
    於擄人勒贖之共同犯意」，迨車行至臺南市○○路一一六巷九弄內，由甲○○下
    車將黏貼車牌上之黑色絕緣膠帶撕下，並改由乙○○駕車，乙○○依蔡智仁之授
    意，沿關廟、玉井、南化，駛往高雄縣旗山、美濃偏僻山區，途中蔡智仁親自並
    要求乙○○、甲○○接續打電話勒贖（其中乙○○係於同日中午十二時二十分許
    假裝打電話勒贖，其實並未打通電話），其餘於同日中午十二時三十五分許、五
    十九分許、下午二時十分許，則由蔡智仁、乙○○分別打公共電話撥「0000
    000」或「0000000」號至診所（起訴書誤為吳福明住處）或撥吳福明
    大哥大之號碼「0000000000」號聯絡，向吳福明勒索三千萬元之贖款
    ，並指示交付贖款之方式。迨車行至高雄縣內門鄉內門加油站前停車，蔡智仁將
    一空寶特瓶交由乙○○，購裝約八分滿即一千五百ＣＣ之九五無鉛汽油，同日下
    午三時許，車抵高雄縣美濃鎮○○里○○路左側山坡處停車，由蔡智仁強押謝政
    憲下車，適該處前方路尾之路面有一水溝涵洞口，未覆鐵蓋，蔡智仁乃持衝鋒槍
    強拉謝政憲往涵洞走，並將謝政憲拖至涵洞邊緣（該涵洞口方形，長約三尺，寬
    約二尺），由蔡智仁基於意圖勒贖而擄人，而故意殺被害人之犯意，將手上之烏
    茲衝鋒槍子彈上膛（裝有滅音器），自謝政憲頭部左側射擊一槍，子彈自左耳上
    方七公分處貫入，貫穿大腦及腦室，從右側太陽穴處射出，謝政憲當場倒入涵洞
    內，因顱內出血死亡。蔡智仁為圖湮滅罪跡，命甲○○入涵洞內，拿取謝政憲身
    上之皮帶及皮鞋後，再由蔡智仁以先前所準備保特瓶裝之汽油，澆淋謝政憲屍體
    上，復以衛生紙點火引燃，焚壞該屍體，致謝政憲「頭頸部：舌露齒列，並有被
    燒灼現象，係焚屍前已舌露齒列。右前額部有部分皮下組織瘀血腫脹。左側面頰
    輕度腫脹，左前額及後頭部皮下組織嚴重瘀血。左側後枕骨部挫傷乙處二‧五×
    九‧五公分，挫裂傷乙處○‧五×二‧三公分深及骨膜。左耳上方約七公分處挫
    裂傷乙處○‧七×○‧七公分，為槍彈入口。右側太陽穴挫裂傷一×二公分為子
    彈出口。顱頂部顱骨有橫向線狀骨折約三五公分。硬腦膜下及顱底有大量出血。
    胸腹部：前頸部、前胸、左右三角肌部有死後焚燒之黃色皮革樣變化，無生理反
    應。胸腹腔因持續高溫燃燒呈爆裂狀、內臟外露。氣管內無煙塵，胃內無食物，
    左右肺部份肺萎陷。上下肢、陰部部份燃燒碳化。背部、腰部無明顯燒灼現象，
    因死後燃燒無掙扎痕跡」三人隨即驅車離去，往高雄縣六龜鄉沿路丟棄滅音器、
    頭罩、皮帶、皮鞋等物後，再折返永康市後分手，隨即各自逃匿躲藏。蔡智仁並
    接續先前勒贖之犯意，分別於當日晚上十八時三十七分、二十時五十一分、二十
    一時五十六分及翌（二十五）日凌晨二時四分許，依序自台南市○○路○段一七
    七巷十六號、台南縣仁德鄉二行村五一五號、關廟鄉○○街一之四九號等地撥打
    公共電話向吳福明勒贖一千萬元，經吳福明討價還價後，降為五百萬元，談妥指
    示付款地點及方式，然蔡智仁恐被警查獲，均未出面取款而作罷。謝政憲之屍體
    ，嗣於二十四日下午三時三十分許，經路人黃順林發現報警處理，警方在現場扣
    得蔡智仁等供綑綁謝政憲所用，且經焚燒後殘留之免刀式膠帶乙包、謝政憲生前
    穿著之內衣、衣服、領帶等物。復循線扣得蔡智仁等改貼車牌號碼所用之殘留黑
    色絕緣膠帶乙片；乙○○則於八十七年二月二十六日晚上十一時許，其犯罪未被
    有偵查犯罪職權之公務員發覺前，向法務部調查局臺南市調查站自首，並接受裁
    判。
二、案經臺南市警察局第六分局報請臺灣臺南地方法院檢察署檢察官偵查起訴及移送
    併辦。
      理      由
一、訊據上訴人即被告甲○○、乙○○均矢口否認有共同擄人勒贖及殺人、毀屍犯行
    ，被告甲○○辯稱：伊是有與蔡智仁同到大坑住，但不是去討論勒贖之事，是有
    坐伊朋友郭俊萁租之車去找乙○○，車牌是蔡智仁貼的，只叫伊替他扶著，蔡智
    仁有叫伊先打電話到謝政憲處，看謝政憲在不在，知道謝政憲在，我們才去謝政
    憲診所，伊無下車，也無戴頭套。等他們押謝政憲上車後，謝政憲自己說他有錢
    ，叫蔡智仁不要殺他，要給蔡智仁三百萬元，是謝政憲自己說了二位朋友之電話
    ，蔡智仁抄起來，後來蔡智仁叫伊下車去撕掉貼牌照之黑膠帶，之後即隨便亂開
    車了，走到旗山、美濃，後來蔡智仁帶謝政憲下車，伊在車上穿鞋子，等伊下車
    ，已看不到謝政憲了，因蔡智仁手拿衝鋒槍，且有裝滅音器，伊不知他已殺了謝
    政憲，且蔡智仁有恐嚇伊，說要殺伊，說謝政憲是伊殺的，蔡智仁叫伊去拿謝政
    憲之皮帶等物，伊也不知何意，後來即帶我們回永康，伊即借口買衣服離開，未
    再回去了云云。乙○○辯稱：是蔡智仁拿把槍來叫伊上車，伊才跟他上車，上車
    後，他才說要伊與他去找他仇人算帳，他給伊一把九○手槍，且給伊一個頭套，
    叫伊戴上，要伊與他同到診所，叫伊控制護士及病人，由蔡智仁拉謝政憲醫師出
    診所，伊無幫忙，是因謝政憲在門口跌倒，伊扶他起來，無幫蔡智仁拉謝政憲，
    上車後，伊無幫蔡智仁綁謝政憲。伊是後來才開車的，後來蔡智仁又叫伊下車去
    打電話勒贖，但伊不願意打，即假裝打，因伊不要勒贖。後來蔡智仁自己有打電
    話，但不知他說了何話，蔡智仁是有叫伊去加油，保特瓶是蔡智仁自己由車上交
    給加油之小姐買的，蔡智仁殺謝政憲時，伊不知道，我們分手後，伊即躲回老家
    ，後來因良心發現，才向調查站自首云云。
二、經查：
（一）原審同案被告（下稱同案被告）蔡智仁於原審即供稱：八十一年間伊因被裁定
      流氓感訓之前，與謝政憲有和解，但謝政憲卻去檢舉伊，說伊要勒索渠。伊與
      謝政憲之恩怨起因伊太太（應指女友）許麗蘭曾至謝政憲婦產科診所生產，而
      謝政憲處理不當，伊有找渠理論，且有砸其診所，但事後伊有賠償，但渠卻又
      檢舉伊，後來伊復攜已懷胎五月之女友「小凡」至該診所產檢，謝政憲的口氣
      不好，又消遣伊，伊才犯下此命案等語（見原審卷二第四十頁正面）；又於本
      院上訴審調查中供稱：七十九年十二月十一日伊太太（應係女友）許麗蘭曾至
      謝政憲婦產科診所生產一子住院四天，伊夫妻不知如何泡牛奶，出院後伊嬰兒
      食用牛奶胃腸不好且屁股紅腫而打電話詢問醫師謝政憲，渠說醫院那麼多，隔
      日伊即夥同四、五人以石頭砸該診所玻璃，事後雖以二萬元賠償該診所了事，
      惟伊卻因此事經提報流氓而受感訓處分，又伊於八十七年一月十七日復攜已懷
      胎五月之女友「小凡」至該診所產檢，要求醫師謝政憲給伊女友打安胎劑，但
      謝政憲不要，並回答稱「會生就生，不會生就沒辦法」，伊乃詢問謝政憲「你
      還認識我嗎？」，謝政憲答稱「認識，你可到別家去生產」，伊本來當場想把
      渠打死等語（見本院上重訴卷第一０八頁、第一０九頁、八十七年七月九日訊
      問筆錄），參以證人即醫師謝政憲之父親丙○○於原審陳稱：謝政憲生前未告
      訴伊有與蔡智仁因生產之事發生糾紛，事後伊才知道為了生產後填載出生證明
      書上生父母姓名發生糾紛，蔡智仁之兄有出面道歉，最近一次即八十七年一月
      十七日謝政憲有幫蔡智仁女友診斷再二十週可生產，蔡智仁說「可以不可以至
      該診所生產」，謝政憲答以「台南市有很多醫生都可以接生」等語（見原審卷
      一第一○六頁），此復有僅填載母姓名「許麗蘭」而未填載父姓名為「蔡智仁
      」之七十九年十二月十一日出生證明書及蔡智仁女友「小凡」以「吳淑玲」假
      名之謝政憲婦產科八十七年一月十七日就診資料各一紙附卷足稽（見偵查卷一
      即偵字第三○八○號卷第二四五頁、第二四六頁），足見同案被告蔡智仁前因
      於七十九年十二月十一日其女友許麗蘭至謝政憲婦產科診所產子，已與醫師謝
      政憲發生糾葛，嗣又因其另一女友至診所產檢與謝政憲發生不快，又夥同四、
      五人以石頭砸該診所玻璃而因此事經提報流氓而受感訓處分，對謝政憲醫師早
      生怨懟之心。而萌強擄謝政憲勒贖其財物，並加以殺害之犯意甚明。
（二）同案被告蔡智仁於八十七年二月二十三日晚上與被告甲○○在新化鎮大坑租用
      之木屋內謀議自診所「強擄」謝政憲。謀定後，於同日晚上十二時許，由蔡智
      仁叫甲○○以電話聯絡乙○○，約定於翌日（二十四日）上午九時許在其任職
      之台南市○○○路「通隆企業行」砂石場會面，屆時蔡智仁乃駕駛由甲○○友
      人郭俊萁向達璋小客車租賃有限公司負責人賀壽枝租來之紅色、福特天王星、
      車號ＴＷ－三二三三號自小客車，載同甲○○至該砂石場，邀集乙○○共同強
      擄謝政憲。三人乃共同持有蔡智仁所攜帶其所有之附表一編號一、二、三所示
      之制式九○手槍、九二手槍、烏茲衝鋒槍各一把、編號四所示之子彈多發、及
      絨毛頭套二個、免刀式膠帶乙捲為犯罪工具，並由蔡智仁、甲○○在上開砂石
      場當場以黑色絕緣膠帶將上開小客車車牌號碼ＴＷ－三二三三號末二數字「３
      ３」改貼成「８８」，以掩人耳目，旋先共乘該車前往上開診所繞一圈，觀察
      診所動靜後，於同日上午九時十分許，將該車駛至同市○○路某處公共電話亭
      ，由甲○○以公共電話探知謝政憲人在診所後，三人隨即再搭乘該車前往該診
      所，將車逆向停在謝政憲診所前，即車頭朝向三官路與金華路口方向，由甲○
      ○持九二手槍乙把在車內駕駛座上把風接應，蔡智仁、乙○○二人則頭戴絨毛
      套頭，分持烏茲衝鋒槍、九○手槍各乙把衝進診所內，由乙○○負責以所持九
      ○手槍控制診所內現場之病患及護士蕭思萍、林頌連等人，並吆喝「不要動，
      不要說話」，蔡智仁則持衝鋒槍衝入診療室出手強拉謝政憲醫師之領帶，欲予
      以強行押離診所，謝政憲抵抗不從，並說：你們要錢，給你就好等語，蔡智仁
      不予理會，乃以烏茲衝鋒槍之槍托重擊其頭部造成顱骨橫向線狀骨折三．五公
      分，乙○○並趨前協助強拉謝政憲進入車內右後座，由蔡智仁在左後座持槍押
      住謝政憲，乙○○則坐於駕駛座旁，甲○○隨即駕車加速沿台南市○○路、大
      成路往公英街方向駛去，蔡智仁一上車即以免刀式膠帶綑綁謝政憲雙手及矇住
      雙眼，並向謝政憲開口勒索三千萬元贖金，惟謝政憲答以僅有三百萬元蔡智仁
      認謝政憲有意矇騙，對其痛毆，並逼問何人可籌得贖款，謝政憲即供出其友人
      吳福明、葉世男之電話，此已據蔡智仁及被告二人供述在卷，被告二人與蔡智
      仁同在車內，至此自均已明知蔡智仁意在擄人勒贖。迨車行至臺南市○○路一
      一六巷九弄內，由甲○○下車將黏附車牌上之黑色絕緣膠帶撕下，並改由乙○
      ○駕車，沿關廟、玉井、南化，駛往高雄縣旗山、美濃偏僻山區，途中並由乙
      ○○以蔡智仁持交之寶特瓶在加油站加油，且由甲○○、蔡智仁接續於同日中
      午十二時三十五分許、五十九分許、下午二時十分許，打公共電話至診所或打
      吳福明大哥大號碼聯絡，向吳福明勒索三千萬元之贖款，並指示交付贖款之方
      式等情，業據同案被告蔡智仁於警訊時（見偵查卷一即八十七年度偵字第三○
      八○號卷第一七四頁反面至一七六頁、警訊卷三即台南市警六刑偵字第一一五
      號卷第七頁反面、第八頁）、偵查中（見偵查卷一即八十七年度偵字第三○八
      ○號卷第一八三頁、一八四頁正面）、原審及本院前審調查時坦承不諱（見原
      審卷一第四十八頁正面、本院上重訴卷第一０八頁以下、八十七年七月九日、
      同月十六日被告乙○○、甲○○之筆錄、三十日蔡智仁之訊問筆錄）；另被告
      甲○○於警訊時（見警訊卷二即台南市警六刑偵字第一一○號卷第六、七頁，
      被告二人與蔡智仁三人到達高雄縣美濃時均下車，而由蔡智仁拉謝醫師）、偵
      查中（見偵查卷一第五十三頁反面、第五十四、五十五頁）；被告乙○○於警
      訊時（見警訊卷二第一頁至第四頁、第九、十頁）、偵查中（見偵查卷一第五
      十二頁反面、至第五十五頁）、本院前審調查中（見本院上重訴卷第一二０頁
      以下、八十七年七月十六日訊問筆錄），均坦承不諱，核與目擊證人即謝政憲
      診所護士蕭思萍、林頌連證述之謝政憲被擄走情節（見警訊卷二第二十八至三
      十三頁、原審卷一第一○二頁反面、第一○三頁）、證人吳福明結證之打電話
      向其勒索贖款情節（見警訊卷二第二十六、二十七頁、原審卷一第一○一、一
      ○二、二○二頁）、證人即台南市警察局六分刑事組小隊長謝慶瑞於原審審理
      時結證監聽得打電話向吳福明勒索贖款之經過（見原審卷一第一○四頁反面其
      中乙○○有打電話但並未出聲、第二○一頁）均相符，並有扣案如附表一所示
      之槍彈、被告等綑綁謝政憲用經焚燒後殘留之免刀式膠帶乙包、被告等勒索電
      話之錄音帶及譯文可資佐證，足見被告二人於共同被告蔡智仁擄走謝政憲並向
      謝政憲開口勒索三千萬元贖金之時起，即變更原先之犯意，而與蔡智仁基於擄
      人勒贖之共同犯意參與蔡智仁擄人勒贖之犯行。而上開車號ＴＷ－三二三三號
      自小客車，係不知情之郭俊萁向達璋小客車租賃有限公司負責人賀壽枝所承租
      ，亦經已判決確定之同案被告郭俊萁於警訊供承租車與蔡智仁等情不諱（見警
      訊卷二第十五頁反面、第十六頁），並經證人賀壽枝證述屬實（見同上卷第三
      十四頁、原審卷一第二○○頁），復有租車約定承諾切結書二紙附卷足稽（見
      偵查卷一第一六三頁證物袋）。
（三）觀之被告乙○○進入診所時係負責以所持九○手槍控制診所內現場之病患及護
      士蕭思萍、林頌連等人，被告甲○○亦在外持槍把風配合，顯見被告乙○○對
      蔡智仁所為之行動均極力配合，應清楚知悉蔡智仁已欲強擄被害人謝政憲，且
      蔡智仁持衝鋒槍衝入診療室出手強拉謝政憲醫師之領帶，欲予以強行押離診所
      ，謝政憲抵抗不從，並說：你們要錢，給你就好等語，蔡智仁不予理會，乃以
      烏茲衝鋒槍之槍托重擊其頭部造成顱骨橫向線狀骨折三．五公分，乙○○並趨
      前協助強拉謝政憲進入車內右後座，由蔡智仁在左後座持槍押住謝政憲，乙○
      ○則坐於駕駛座旁，甲○○隨即駕車加速沿台南市○○路、大成路往公英街方
      向駛去，蔡智仁一上車即以免刀式膠帶綑綁謝政憲雙手及矇住雙眼，並向謝政
      憲開口勒索三千萬元贖金，至斯時乙○○與甲○○亦知悉而與蔡智仁有意圖勒
      贖之犯意聯絡，嗣因謝政憲答以僅有三百萬元，蔡智仁認謝政憲有意矇騙而極
      度不悅，再度對之痛毆，並逼問何人可籌得贖款，謝政憲迫於無奈，供出友人
      吳福明及葉世男二人之電話。乙○○、甲○○斯時既明知蔡智仁係在擄人勒贖
      後，理應知悉擄人勒贖之罪刑甚重，若非渠等與蔡智仁有犯意之聯絡，依常理
  亦應表明不參與或予勸阻，渠等二人焉有繼續與蔡智仁同行，嗣後甲○○並去
      打勒贖電話，乙○○並開車至山區偏僻人煙稀少之地之理？足見被告二人於共
      同被告蔡智仁擄走謝政憲並向謝政憲開口勒索三千萬元贖金之時起，即變更原
      先之犯意，而與蔡智仁基於擄人勒贖之共同犯意參與蔡智仁擄人勒贖之犯行，
      應無疑義。被告二人雖稱為蔡智仁持槍脅迫，姑不論彼等於案發之初並未曾供
      述有何被脅迫之情事。且渠等開車歷經多處處所，且先後分別駕車，彼等二人
      果被脅迫，又何以未見彼等二人供述曾主動向他人求援？況渠等既係自願持槍
      一同前往擄走被害人謝政憲，豈能於同案被告蔡智仁自盡後，徒以渠等畏懼蔡
      智仁，因而被迫參與勒贖等語而解免其刑責。
（四）又扣案如附表所示之槍彈，係被告等人犯本案所持之槍彈，業經被告甲○○、
      乙○○及同案被告蔡智仁供承在卷，編號三之衝鋒槍經送內政部警政署刑事警
      察局鑑定結果，認係仿美國INGRAM廠製之制式九MM烏茲衝鋒槍，槍枝機械性能
      良好，具殺傷力，另編號一、二、四所示槍、彈亦均有殺傷力，有該局八十七
      年三月二十日刑鑑字第一四九○七號鑑驗通知書紙附卷可稽（見偵查卷四第二
      四頁）。而檢視被害人謝政憲身體受傷之狀況，「頭頸部：舌露齒列（裂），
      並有被燒灼現象，係焚屍前已舌露齒列（裂）。不排除口腔曾被以膠帶封住，
      死前有明顯掙扎，但因死後焚屍，部分膠帶遭焚燒不易辨認。右前額部有部分
      皮下組織瘀血腫脹。左側面頰輕度腫脹，左前額及後頭部皮下組織嚴重瘀血。
      左側後枕骨部挫傷乙處二．五×九．五公分，挫裂傷乙處○．五×二．三公分
      深及骨膜。左耳上方約七公分處挫裂傷乙處○．七×○．七公分，為槍彈入口
      。右側太陽穴挫裂傷一×二公分為子彈出口。顱頂部顱骨有橫向線狀骨折約三
      五公分。硬腦膜下及顱底有大量出血。胸腹部：前頸部、前胸、左右三角肌部
      有死後焚燒之黃色皮革樣變化，無生理反應。胸腹腔因持續高溫燃燒呈爆裂狀
      、內臟外露。氣管內無煙塵，胃內無食物，左右肺部份肺萎陷。上下肢、陰部
      部份燃燒碳化。背部、腰部無明顯燒灼現象，因死後燃燒無掙扎痕跡。」顯係
      生前曾遭毆打，頭部左側遭射擊一槍，子彈自（左耳上方七公分處）貫入，貫
      穿大腦及腦室，從右側太陽穴處射出，致當場因頭部遭槍傷，顱內出血死亡，
      死後再遭焚屍」乙節，亦經檢察官督同法醫相驗無訛（見相驗卷第二九頁背面
      、第三十頁），製有勘驗筆錄、相驗屍體證明書、相驗照片在卷足憑，亦與證
      人即被害人謝政憲之父丙○○指證之謝政憲被害情節、指認其屍體、遺物情節
      （見相驗卷一即相字第三六六號卷第九至十二頁）、證人黃順林發現屍體之經
      過均相符（見相驗卷一第三頁），復有扣案如附表所示之槍彈、被告等綑綁謝
      政憲用經焚燒後殘留之免刀式膠帶乙包、謝政憲生前穿著之內衣、衣服、領帶
      、被告等改貼貼車牌號碼用之殘留黑色絕緣膠帶乙片、檢察官現場勘驗時所拍
      攝之錄影帶、相片、製作之勘驗筆錄附卷足資佐證。而依子彈自左耳上方七公
      分處貫入，貫穿大腦及腦室，從右側太陽穴處射出，幾乎平行貫穿之情況以觀
      ，參諸同案被告蔡智仁於警初訊即供稱：八十七年二月二十四日下午三時許，
      車抵高雄縣美濃鎮○○里○○路左側山坡處停車，而我命謝政憲下車往前走至
      該處一個涵洞前，我就持槍朝謝政憲頭部開一槍，謝政憲就掉入涵洞中（見偵
      查卷一第一七六頁正面）；原審中供稱：「我叫他下車，往前走，在他腳踏入
      涵洞前，即開槍，．．在開槍前我有告訴他我是蔡智仁。」（見原審卷二第四
      一頁正面），足見被害人謝政憲係在涵洞邊緣之地面上被槍殺而倒入涵洞中。
      至於蔡智仁於偵查中所稱：我叫他（指謝政憲）一直走，他眼睛矇上，沒看到
      涵洞踩空而跌落涵洞內，我就以烏茲槍對他開一槍等語（見偵查卷一第一八三
      頁反面、第一八四頁），衡之槍孔並非由上而下射穿頭部，已如前述，核與事
      實不符，尚不足採。
（五）又同案被告蔡智仁與被告甲○○於八十七年二月二十三日晚上逗留在新化鎮大
      坑租用之木屋時，該日晚上十二時許蔡智仁即叫甲○○以電話聯絡乙○○約定
      於翌日（二十四日）上午九時許在其任職之台南市○○○路「通隆企業行」砂
      石場會面等情，業據被告甲○○、乙○○供明在卷（見警訊卷二即台南市警六
      刑偵字第一一○號卷第一頁背面、第二頁乙○○之供詞、第六頁背面係甲○○
      之供詞），而渠等於隔天會面後即驅車覆面持槍擄走謝政憲，並使用膠帶貼住
      其雙眼及綑綁其雙手，顯見渠等事先係有計劃而有所準備犯案之工具甚明，則
      案發前一天即八十七年二月二十三日晚上蔡智仁與甲○○在新化鎮大坑租用之
      木屋內已有謀議強擄謝政憲，應堪認定。又被告蔡智仁、甲○○事先在某墳墓
      處以黑色絕緣膠帶將犯案用之上開小客車車牌號碼ＴＷ－三二三三號末二數字
      「３３」改貼成「８８」，使車牌號碼變為ＴＷ－三二八八號，顯係欲犯案以
      掩人耳目，且持有九二手槍、烏茲衝鋒槍、九○手槍各乙把，顯擁有強大之火
      力，而槍械用途足以射殺人，此乃被告甲○○、乙○○事明知之事。再者被告
      等在光天化日下，於案發當日上午九時十分許，由甲○○持九二手槍乙把在車
      內駕駛座上把風接應，蔡智仁、乙○○二人則頭戴絨毛套頭，分持烏茲衝鋒槍
      、九○手槍各乙把衝進診所內強押擄走，蔡智仁一上車即向謝政憲開口勒索三
      千萬元贖金，且依共同被告蔡智仁於警訊中稱：「（乙○○及甲○○何時起知
      道要向謝政憲家人勒贖三千萬元？）就是在押走謝正憲醫師及途中，我打了幾
      通勒贖的電話及叫乙○○及甲○○各打了一通電話，請對方準備錢的事情，他
      二人就是當時知道的。」（南市警六刑偵字第一一五號卷八十七年三月六日偵
      訊筆錄）；甲○○於警訊中亦供稱：「當初押謝政憲醫師要向其醫院打電話要
      求贖款新台幣三千萬元，第二次電話要求一千五百萬，後再要求更改為一千萬
      ，前往打電話之次數約三、四次，時間我沒記得。第一通蔡智仁打，第二通乙
      ○○打，第三次我打的，第四次也是我打的。」（南市警六刑偵字第一一○號
      卷八十七年二月二十七日訊問筆錄）、檢察官偵查中供稱：「我打了二通電話
      ，一通在山區裡郵局打一通給吳福明，到內門鄉加油站我又打了一通。」（八
      十七年度偵字第三○八○號卷八十七年二月二十七日訊問筆錄）等情觀之，復
      參酌蔡智仁、甲○○接續確有於同日中午十二時三十五分許、五十九分許、下
      午二時十分許，打公共電話向吳福明勒索三千萬元之贖款，並指示交付贖款之
      方式，被告乙○○雖未打通電話，然亦受命打勒贖之電話，是則被告甲○○、
      乙○○於共同被告蔡智仁向謝政憲開口勒索三千萬元贖金之時起「已明知」蔡
      智仁係意圖勒贖財物而擄人，乃變更原先之犯意，而與蔡智仁基於擄人勒贖之
      共同犯意參與勒贖行為，渠等間與蔡智仁有犯意之聯絡及行為分擔，應堪認定
      。
（六）綜上所述，被告等參與擄人勒贖之犯行本件事證明確，被告甲○○、乙○○所
      辯未參與勒贖各節，均無非事後畏究飾詞圖卸刑責之詞，均不足採，被告等擄
      人勒贖犯行洵堪認定。
三、公訴意旨認被告等參與殺害謝政憲之部分：
（一）按「共同正犯之所以應對其他共同正犯所實施之行為負其全部責任者，以就其
      行為有犯意之聯絡為限，若他犯所實施之行為，超越原計畫之範圍，而為其難
      預見者，則僅應就其所知之程度，令負責任，未可概以共同正犯論。」（參照
      最高法院五十年台上字第一○六○號判例）。
（二）被告乙○○、甲○○究竟是否與蔡智仁就此部分有犯意聯絡及行為分擔：
  (1)、查被告乙○○於前揭調查站時亦供稱：「我們到達美濃的山區○○○○○路了
      ，就停下來」、蔡智仁即持槍「把謝醫師押下車，我仍然留在車上」、「但是
      蔡智仁下車後，有走幾步路．．．隨即朝謝醫師的頭部開了一槍」（參照乙○
      ○87.2.26.23時於台南市調查站之調查筆錄），嗣其於一審時亦供稱：「．．
      ．，開到美濃案發地點已沒有路，於是停車下車，我下車後，謝醫師已掉入涵
      洞，當時他已死亡，停車處距離涵洞有六、七步，蔡智仁手槍（按應為衝鋒槍
      ）有滅音器。」、「（蔡智仁於謝政憲掉入涵洞前或掉入涵洞後開槍殺害謝政
      憲？）我不知道，．．．我下車時，謝政憲已死亡．．．。」（以上參照一審
      卷87.4.1之訊問筆錄，即該審卷第168頁正、反面），並於本院更五審時供稱
      ：「（知否蔡智仁當時到美濃鎮龍肚里山坡處，把謝政憲押下車，意圖為何？
      不知道。」（參照本院更五審91.11.27之訊問筆錄第5頁第10行起至第12行）
      ，則謝政憲既於被告乙○○下車前，即遭蔡智仁個人持裝有滅音器之衝鋒槍殺
      死亡，自難謂被告乙○○有何實施殺人之行為或有何與蔡智仁為殺人之行為分
      擔。
  (2)、而此再對照蔡智仁於本院上訴審亦再供稱：「（殺人是你自己起意殺的？）對
      的，他們都不知道。」、「（殺人部分甲○○、乙○○都沒有參與？）因殺人
      我都是臨時起意的，如他們要阻止也來不及，．．．」（以上均參照本院上訴
      審87.7.30.之訊問筆錄，即該審卷第137頁正、反面），並於本院更一審時供
      稱：「（乙○○在你殺害謝政憲後，有無對你說兄弟挺你挺成這樣，叫你不要
      殺人，你也不聽，現在要怎麼辦？）有。」（參照本院更一審卷88.7.7之訊問
      筆錄），並稱：「（是否一開始即要打死人？）．．．，本來甲○○開車，到
      山坡山頂現場是乙○○開，我和謝政憲坐後面，到現場，甲○○下車，乙○○
      在車上，他們二人不知道我要作什麼。我下車走四、五步適山溝有一涵洞，押
      謝政憲下來，矇住雙眼，他走四步快到涵洞，我（烏茲）手槍也裝了滅音器，
      朝他頭部開槍．．．。」（參照本院更一審卷88.7.22.之審判筆錄）、「（你
      殺謝政憲，他們二人何時知道？）打死後才知道，事先不知情。」云云（參照
      本院更一審卷88.7.7.之訊問筆錄），足徵殺害謝政憲部分應係蔡智仁個人獨
      自決定所為。
  (3)、按蔡智仁到案後之警訊自白稱：「殺害謝醫師時有否計畫，乙○○與甲○○是
      否知情？）我只是自己計畫，無人參與。陳、邱二人不知情，我只是告知要教
      訓謝醫師，他們不知道是我要殺謝醫師。」（參照蔡智仁前揭87.3.5.於成大
      醫院0627號房之第一次警訊筆錄）。茲查本件係因被告乙○○之自首而使偵查
      機關得知係蔡智仁等所為，蔡智仁知之甚明，衡諸人情之常，蔡智仁於到案之
      初，絕不可能刻意為被告乙○○脫免罪責之理。易言之，上開自白內容之可信
      程度極高，自已足作為有利於被告乙○○、甲○○無與蔡智仁有何殺人犯意聯
      絡之判決依據。
  (4)、又被告乙○○於自首時即向台南市調查站亦供稱：八十七年二月二十四日早上
      蔡智仁與甲○○開車前來「我上車後，蔡智仁要我與他一起去抓一個人，說這
      人與他有恩怨．．．所以要抓出來修理、修理。」（參照乙○○87.2.26.23時
      於台南市調查站之調查筆錄），於偵查中時並供稱：「二月二十三日晚上十二
      點許，蔡智仁留話，叫我二月二十四日到工寮等．．．二月二十四日上午九時
      ，蔡智仁與甲○○開一台紅色小客車來找我，我就與他們上車，蔡智仁在路上
      對我說要去抓一個人，說與他有仇恨．．．說要抓出來修理修理，我就答應他
      了。」（參照八十七年度偵字第三○八○號卷第52頁反面、第53頁，即該卷
      87.2.27之訊問筆錄），且其於本院更四審時亦再供稱：「我是與蔡智仁一起
      去押人的，那時..，也沒有告訴我要殺人的」（參照本院更四審91.1.4.之訊
      問筆錄，即該審卷第136頁）等語，被告甲○○於原審亦供稱：「（何時知道
      蔡智仁欲犯擄人勒贖？）押人之後我才知道。」等情（原審卷八十七年四月一
      日訊問筆錄），則蔡智仁當初既僅向被告乙○○、甲○○說是「要抓人出來修
      理、修理」，而未告知要殺人，顯見被告乙○○、甲○○當時確無殺人之認識
      ，亦無與蔡智仁有何殺人之謀議或殺人之犯意聯絡及行為分擔。
  (5)、至公訴意旨以被告乙○○於旗山關亭加站油用寶特瓶購買汽油部分，據以論斷
      被告乙○○有殺人之共同犯意聯絡。惟查：
      查共同被告蔡智仁於本院上訴審時供稱：「（叫乙○○以保特瓶加半瓶汽油
        時，他知道是要做何用途？）他不知道。」、「（你買汽油是否準備用來焚
        屍？）沒有這麼想，只是買來應不時之需。」（以上均參照本院上訴審
        87.7.30.之訊問筆錄，即該審卷135頁正面），另蔡智仁於本院更一審時亦
        供稱：「（汽油是否事先準備好？）．．．我叫乙○○下去買汽油，沒有告
        訴他用途。」（參照本院更一審卷88.7.22之訊問筆錄），並稱：「（至美
        濃途中誰下去買汽油？）我叫乙○○買的。」、「（他有無問你用途？）他
        不敢問，當時我很抓狂。」（以下均參照本院更一審卷88.7.7之訊問筆錄）
        ，則當時蔡智仁既未告知被告乙○○購買九五無鉛汽油之用途，且蔡智仁當
        時亦「沒有這麼想」用此汽油準備焚屍，自難謂被告乙○○當時已知悉蔡智
        仁購買該汽油係欲供殺害謝政憲後焚屍之用，故自不能認被告乙○○有與蔡
        智仁殺害謝政憲之共同犯意聯絡存在。
      查被告乙○○於警訊時曾供稱：「我從台南市東區德高厝接手（甲○○）駕
        車一直到旗山關亭加油站下車加油，加滿油後，蔡智仁從車內拿出一只寶特
        瓶1500cc給我加八分滿九五汽油。」、「（寶特瓶裝九五汽油做何用途？）
        蔡智仁沒講。」、「（車上為何準備寶特瓶？）我們一行人往旗山途經玉井
        鄉路途雜貨店，由蔡智仁下車購買二瓶礦泉水，裝汽油的寶特瓶是其中一個
        。」等語（以上均參照乙○○87.2.27.上午8時30分於刑事組之第二次訊間
        筆錄），又其於一審時亦供稱：「有到加油站加油，而蔡智仁將保特瓶交給
        我，要我加滿汽油，我根本不敢問加油欲作何事。」（參照一審87.4.1.之
        訊問筆錄，即該審卷第167頁正面），則寶特瓶既係於蔡智仁押謝政憲上車
        途經玉井鄉雜貨店才下車購買礦泉水，並用礦泉水之寶特瓶裝汽油，揆之前
        揭蔡智仁供述，被告乙○○所供與事實相符，益徵本案事先並無為殺人焚屍
        之謀議，而應係蔡智仁個人一時臨時起意，且用寶特瓶裝九五汽油，蔡智仁
        既沒講做何用途，而被告乙○○事先既亦無與蔡智仁謀議，當時亦無殺害謝
        政憲之犯意或與蔡智仁有何殺害謝政憲之犯意聯絡，揆之首揭實務之見解，
        即自不能以推測、擬制之詞，強為遽以推論被告乙○○應已知悉蔡智仁購買
        汽油係欲作為殺人焚屍之用。
      另於蔡智仁槍殺謝政憲後，依蔡智仁之供稱：「我叫甲○○跳下涵洞中將謝
        政憲之皮帶、鞋子取出，沿路丟入溪中，而當時我準備了汽油，再將汽油潑
        在謝醫師之身上，點火將其焚燒。」等語（參蔡智仁87.3.5上午10時0分於
        成大醫院0627號房之第一次訊問筆錄），可知被告乙○○、甲○○並未有何
        潑灑汽油或點火之行為，顯見被告乙○○等應無與蔡智仁殺害謝政憲之犯意
        聯絡或行為分擔。
      又汽車之油箱雖已加滿油，但蔡智仁既是毫無目的地之駕車亡命，則能否即
        得認定無再以寶特瓶另裝汽油以作為汽車之備用燃料之必要，即非全然無疑
        ；況被告乙○○與蔡智仁平日並未往來，亦不嫻熟，對蔡智仁之個性亦未瞭
        解，而蔡智仁當初既僅告知「要抓人出來修理、修理」，而未告知要殺人，
        且從蔡智仁所言其與謝政憲之怨隙，亦非不共戴天須置之死地之深仇大恨，
        是自難謂被告乙○○對本件犯案情節繼續發展之情況有何瞭如指掌，故自不
        得以推測擬制之詞認為被告乙○○當已知悉蔡智仁所購買該寶特瓶裝之汽油
        係欲供殺害謝政憲後焚屍滅跡之用。
  (5)、綜上各情相互參酌，被告乙○○、甲○○事先既未與蔡智仁有何殺人之謀議，
      且於當時到美濃鎮龍肚里山坡處，亦不知道蔡智仁把謝政憲押下車之意圖為何
      ？而蔡智仁亦供稱其殺人都是臨時起意的，如被告乙○○等人要阻止亦來不及
      云云，故揆諸首揭判例，被告蔡智仁殺害謝政憲之犯行，自應被論斷為超越原
      犯罪計畫外之行為，而不能令被告乙○○、甲○○共負罪責，足徵被告乙○○
      等對於蔡智仁事後欲槍殺謝政憲之部分，並無與蔡智仁有何殺人之犯意聯絡。
四、關於變造特種文書罪之部分：
    按關於自小客車車牌號碼TW-3233號，末二數字「33」改貼成「88」，使車牌號
    碼變成TW-3288號，既係於蔡智仁、甲○○前往找被告乙○○之前即已由蔡智仁
  、甲○○完成變造，業據甲○○供述甚詳，足徵被告乙○○當時並不知情，則縱
    認該部分應成立刑法第二百十二條變造特許證罪，亦自難謂被告乙○○有何與之
    共犯該罪，故自不能以該罪律之。
五、查被告乙○○持有附表所示之槍械犯案，核該部分所為，應係犯槍砲彈藥刀械管
    制條例第七條第四項之未經許可持有衝鋒槍、手槍罪，起訴書誤認係犯同條例第
    三項之罪，容有誤會，起訴法條應予變更。持有具殺傷力之制式子彈部份，則犯
    槍砲彈藥刀械管制條例第十二條第四項之未經許可持有子彈罪。被告甲○○雖持
    有附表所示之槍械犯案，惟被告甲○○另與已死亡之同案被告蔡智仁曾共同無故
    持有附表編號一、二所示制式九○及九二手槍（含子彈），妨害被害人吳德明之
    行動自由，業經本院前審依違反槍砲彈藥刀械管制條例罪判處有期徒刑七年，併
    科罰金新台幣一百萬元確定，嗣於本件又持附表所示之手槍及其他槍彈，強擄被
    害人謝政憲勒贖，上開妨害自由罪與本件之持有槍彈，就附表編號一、二所示手
    槍、子彈均係同一持有之行為繼續，為甲○○於本審所自承，基於既判力效力之
    延展有審判上不可分之一罪關係，不得再予論究此部分持有槍、彈刑責。又被告
    等搭乘該車前往該診所，將車逆向停在謝政憲診所前，推由甲○○持九二手槍乙
    把，在車內駕駛座上把風接應，蔡智仁、乙○○則頭戴絨毛套頭，分持烏茲衝鋒
    槍、九○手槍各乙把衝進診所，由乙○○以所持九○手槍控制診所內病患及護士
    蕭思萍、林頌連等人，並吆喝「不要動，不要說話」，以脅迫方法使人行無義務
    之事，所為另犯刑法第三百零四條第一項之強制罪；且係以一行為侵害數法益，
    為想像競合犯，應從其中一強制罪處斷。查被告等行為後刑法第三百四十七條業
    經於九十一年一月三十日修正公布，而修正後現行之刑法該條第一項規定「意圖
    勒贖而擄人者，處死刑、無期徒刑或七年以上有期徒刑。」刑度與該條修正前相
    同，依刑法第二條第一項前段之規定自應適用裁判時之現行刑法。故被告甲○○
    、乙○○擄走被害人謝政憲勒贖部分所為，均係犯修正後刑法第三百四十七條第
    一項之意圖勒贖而擄人罪，起訴書認係犯刑法第四百四十八條第一項之罪，容有
    誤會，起訴法條應予變更。被告甲○○與蔡智仁以黑色絕緣膠帶將上開小客車車
    牌號碼ＴＷ－三二三三號末二數字「３３」改貼成「８８」，使車牌號碼變為Ｔ
    Ｗ－三二八八號使用，顯係在方便作案，以掩人耳目，足以生損害於監理機關對
    車輛之管理，該部分所為，應成立刑法第二百十六條、第二百十二條之變造特許
    證罪。被告等先後多次接續向謝政憲及友人吳福明勒贖財物，係基於一個概括之
    擄人勒贖之犯意，並以單一行為之數舉動接續進行，以完成一個預定之勒贖目的
    ，係接續犯，應包括的視為單純一罪。又被告甲○○、乙○○與已死亡蔡智仁間
    就所犯上述強制罪、意圖勒贖而擄人罪，被告甲○○與已死亡蔡智仁間就所犯行
    使變造特種文書罪，均分別有犯意之聯絡及行為之分擔，應分別為共同正犯。被
    告甲○○所犯強制罪、意圖勒贖而擄人罪間，被告乙○○所犯強制罪、未經許可
    持有衝鋒槍罪、意圖勒贖而擄人罪間，均具有方法與結果之牽連關係，應各依牽
    連犯規定，從一重按共同意圖勒贖而擄人罪處斷。又本件被告乙○○係於八十七
    年二月二十六日晚上十一時許，即向法務部調查局臺南市調查站自首，並接受裁
    判，當時有偵查權之機關或個人（含警方、調查局）均尚未發覺其犯罪，業據證
    人即承辦本案之台南市警察局第六分局刑事組小隊長謝慶瑞、受理自首之臺南市
    調查站調查員林穀波、組長王養正於原審審理中一致結證在卷（見原審卷一第一
    ○四、一○五頁），自應依刑法第六十二條前段自首之規定減輕其刑。
六、原審就被告甲○○、乙○○共同意圖勒贖而擄人，而故意殺被害人部份予以論罪
    科刑，固非無見；惟查(1)被告甲○○、乙○○就蔡智仁殺害謝政憲及焚屍滅跡部
    分並未參與（已如前述），原審認係共同意圖勒贖而擄人，而故意殺被害人，自
    有未合；(2)刑法第三百四十七條之規定已於九十一年一月三十日修正公布。原判
    決未及審酌並比較新舊法，已有未洽；(3)被告甲○○無故持有槍彈罪部分應不再
    論罪，該部分原判決竟予論罪，亦有不當；(4)蔡智仁衝入診療室，即出手強拉謝
    政憲醫師之領帶，欲強行押離診所時，謝政憲有抵抗，遭蔡智仁以烏茲衝鋒槍之
    槍托重擊其頭部，並由乙○○協助強拉謝政憲入車內，原判決僅載明由蔡智仁強
    拉謝政憲進入車內，亦有疏漏；(5)被告乙○○於當日中午十二時二十分許係假裝
    打電話勒贖，其實並未打通電話，原判決竟認定被告乙○○於當日中午十二時二
    十分曾打公共電話勒贖，委有誤會；(6)原判決對被告乙○○、甲○○擄人勒贖、
    犯意之形成之時間，未明確交代；(7)被告等搭乘該車前往該診所前，蔡智仁、甲
    ○○另犯行使變造特種文書罪，原判決未予論究。到達診所後，推由甲○○持九
    二手槍乙把，在車內駕駛座上把風接應，蔡智仁、乙○○則頭戴絨毛套頭，分持
    烏茲衝鋒槍、九○手槍各乙把衝進診所，由乙○○以所持九○手槍控制診所內病
    患及護士蕭思萍、林頌連等人，並吆喝「不要動，不要說話」，以脅迫方法使人
    行無義務之事，所為另犯刑法第三百零四條第一項之強制罪，且係想像競合犯，
    原判決未予論及；被告甲○○、乙○○上訴意旨，否認有與蔡智仁共同擄人勒贖
    、雖無足取，惟渠等上訴理由稱無參與故意殺害被害人及焚屍之犯意聯絡，則為
    有理由，且原判決亦有上揭可議之處，自應由本院將原判決關於甲○○共同意圖
    勒贖而擄人，而故意殺被害人及執行刑部分暨關於乙○○部份均撤銷改判。爰審
酌被告甲○○、乙○○均年富力壯，不思自食其力，僅因蔡智仁欲藉端勒贖被害
    人謝政憲不成，即公然於光天化日下，頭戴絨毛套頭，共同持槍進入診所，將正
    為患者看診之醫師謝政憲擄走，並勒索鉅額贖款，危害社會安寧秩序，至深且鉅
    ，並分別參酌被告甲○○、乙○○二人犯罪之動機、目的、犯罪情節之輕重及犯
    後態度等情狀，處被告甲○○有期徒刑十五年，並褫奪公權拾年；至於被告乙○
    ○則因自首緣故，量處有期徒刑十二年，褫奪公權十年。扣案如附表所示之槍彈
    ，係違禁物，應依法宣告沒收。另扣案子彈五顆，於送鑑定時經試射擊發，已非
    違禁物，又被告等綑綁謝政憲所用且經焚燒後殘留之免刀式膠帶乙包及被告等改
    貼車牌號碼用之殘留黑色絕緣膠帶乙片，均係待廢棄之物，爰不予諭知沒收。至
    公訴意旨認被告等涉有故意殺害被害人及焚屍部分，此部分不能證明被告等參與
    該等行為，已如前述，惟與前揭論罪部分有裁判上一罪關係，為裁判效力所及，
    故不另為無罪諭知，併此敘明。
據上論斷，應依刑事訴訟法第三百六十九條第一項前段、第三百六十四條、第三百條
、第二百九十九條第一項前段，槍砲彈藥刀械管制條例第七條第四項、第十二條第四
項，刑法第二條第一項前段、第十一條前段、第二十八條、修正後刑法第三百四十七
條第一項、第三百零四條第一項、刑法第五十五條、第六十二條前段、第三十七條第
二項、第三十八條第一項第一款，判決如主文。
本案經檢察官邱克斌到庭執行職務。
中    華    民    國      九十二      年      七      月        七      日
                                  臺灣高等法院臺南分院刑事第三庭
                                      審判長法官  陳    義    仲
                                            法官  楊    子    莊
                                            法官  宋    明    蒼
右正本證明與原本無異。
如不服本判決，應於判決送達後十日內向本院提出上訴狀，其未敘述理由者並應於提
出上訴狀後十日內向本院補提理由書（應附繕本)。
                                      法院書記官  余    素    美
中    華    民    國      九十二      年      七      月        十      日
附錄本案論罪科刑法條全文：
刑法第三百四十七條
 (擄人勒贖罪)
意圖勒贖而擄人者，處死刑、無期徒刑或七年以上有期徒刑。
因而致人於死者，處死刑、無期徒刑或十二年以上有期徒刑；致重傷者，處死刑、無
期徒刑或十年以上有期徒刑。
第一項之未遂犯罰之。
預備犯第一項之罪者，處二年以下有期徒刑。
犯第一項之罪，未經取贖而釋放被害人者，減輕其刑；取贖後而釋放被害人者，得減
輕其刑。
附表：
┌──┬─────────────┬────┬─────────────┐
│編號│  物     品     名     稱 │ 數  量 │備                      考│
├──┼─────────────┼────┼─────────────┤
│一  │  德國SIGARMS廠製制式     │        │  槍枝管制編號0000000000  │
│    │  九０（口徑九MM）手槍    │  乙把  │                          │
├──┼─────────────┼────┼─────────────┤
│二  │  美國BERETTAT廠製制式    │        │  槍枝管制編號 0000000000 │
│    │  九二（口徑九MM）手槍    │  乙把  │                          │
│    │ （含彈匣二個）           │        │                          │
├──┼─────────────┼────┼─────────────┤
│三  │  仿美國INGRAM廠製        │  乙把  │  槍枝管制編號0000000000  │
│    │  制式九MM烏茲衝鋒槍      │        │                          │
│    │ （含彈匣二個）           │        │                          │
├──┼─────────────┼────┼─────────────┤
│四  │  制式九MM自動手槍用子彈  │ 十二顆 │  原扣押十七顆，送鑑定時試│
│    │                          │        │  射五顆                  │
└──┴─────────────┴────┴─────────────┘


司法院資訊處製作；財團法人民間司法改革基金會備份。
